臺灣屏東地方法院刑事判決　　　　　　　　　　　　　九十一年度交易字第六六號
　　公　訴　人　臺灣屏東地方法院檢察署檢察官
　　被　　　告　丙○○
右列被告因公共危險等案件，經檢察官提起公訴（九十一年度偵字第一○七九、一四
八三號），本院判決如左：
     主  文
丙○○服用酒類，不能安全駕駛動力交通工具而駕駛，處有期徒刑肆月，如易科罰金
以參佰元折算壹日；又從事業務之人，因業務上之過失傷害人，處有期徒刑陸月，如
易科罰金以參佰元折算壹日。應執行有期徒刑玖月，如易科罰金以參佰元折算壹日。
     事  實
丙○○經營素食批發生意，平日駕駛車號ＷＯ─四○七一號小貨車為食材之載運，係
以駕駛車輛為附隨工作而從事業務之人，其明知未經考領適當駕駛執照及飲酒過量，
均不得駕駛車輛，詎於民國九十一年二月十七日凌晨五時許，在大量飲酒而達不能妥
善操控機動車輛之酒醉情況下，仍基於公共危險之犯意，駕駛上開小貨車沿屏東縣潮
州鎮○○路西向行駛，約當日上午十時四十五分許，途經上開路段之「小騎士炸雞店
」前時，適有乙○○○附載甲○○騎乘車號ＷＰＧ─五二七號機車同向在前行駛。茲
丙○○所應注意者，除不得酒醉駕車外，且於駕駛汽車行駛時，並應留心其車前狀況
及兩車併行之間隔，以隨時採取必要之安全措施，且依當時日間、天候晴、道路無障
礙物遮擋視線、視距良好之行車環境，復無不可抗力而有不能注意之情事，然其因處
於輕度酩酊之生理狀態，復大意輕忽疏未注意乙○○○之人車動態，於行經乙○○○
左側時未保持安全間隔，致擦撞乙○○○人車倒地，分別造成乙○○○左鎖骨骨折、
頭部外傷、左腳踝挫傷及左顳骨裂傷；甲○○頭部外傷併腦震盪、左側頭皮挫裂傷、
左肘、左腕及左足多處挫擦傷等傷害。丙○○肇事後疑逃逸（未據起訴，不在本案認
定事實範圍內），經警據報並循路人所抄記之車籍資料，於同日中午時分通知丙○○
到案，經檢測得知其吐氣所含酒精成份單位數值高達每公升○‧六一毫克而查獲。
     理  由
一、訊據被告丙○○坦承於前揭時地酒後無照駕車行經案發地點，並見及乙○○○同
    向在該處行駛等事實，惟矢口否認有擦撞之情事，辯稱：係乙○○○閃避伊車，
    緊張而自己摔倒的云云。經查：
（一）本件車禍發生之經過，據告訴人乙○○○、甲○○指證歷歷，而本件車禍雙方
      當事人前揭車輛上，均遺有對方車輛之車漆，有各該車輛車損近照二張足憑，
      復有道路交通事故調查報告表可稽，被告所辯委無可採。又告訴人乙○○○、
      甲○○二人確因被告所肇致之本件車禍，致分別受有前揭傷害，俱有潮州全民
      醫院出具之診斷證明書二紙為憑，均堪認定。
（二）按「汽車駕駛人飲酒後其吐氣所含酒精濃度超過每公升○‧二五毫克以上者，
      不得駕車」、「汽車行駛時，駕駛人應注意車前狀況及兩車併行之間隔，並隨
      時採取必要之安全措施」，道路交通安全規則第一百十四條第二款及第九十四
      條第三項分別定有明文。又酒精對中樞神經系統有麻醉作用，足導致人對外界
      事物狀況之知覺減緩及認知功能短暫性缺損，駕駛人對移動景物的追蹤、經強
      光照射後的視力恢復、監視四週之注意等反應能力均會有降低（參照臺北醫學
      院附設醫院精神科主任蔡尚穎所著「酒精對人體生理與行為之影響」一文）。
      被告肇事遭查獲後，經警檢測其吐氣所含酒精濃度結果，其單位數值高達每公
      升○‧六一毫克，有酒精檢測數值表一紙足證，且被告初於接受警方調查訊問
      時，有語無倫次情形，復有卷附測試觀察紀錄表一紙可考。參以酒後吐氣所含
      酒精濃度達每公升○‧五五毫克者，其駕駛肇事率即已為未飲酒者之十倍（中
      央警察大學交通學系暨交通管理研究所蔡中志教授所製「酒精濃度與肇事率之
      關係」表參照）。又被告身體所含前揭濃度之酒精成份，換算成血液中之單位
      含量數值約為每十分之一公升一二二毫克（0.61÷10×2000＝122mg/dl），依
      科學研究顯示，常人於上開生理狀況下，屬輕度酩酊，其外在呈現有說話含糊
      、步不穩、嘔心及多辯之輕醉程度症狀（法務部調查局林棟樑博士所製「血液
      中酒精濃度與酒醉程度及呈現症狀之關係」表參照），在在足認被告於肇致車
      禍當時，其因體內所含高量酒精之生理狀況，實已酒醉，且無法如常人般妥善
      安全駕駛動力交通工具，足生危害於公眾往來之安全，灼然甚明。
（三）被告駕駛肇事車輛，依案發當時日間、天候晴、道路無障礙物遮擋視線、視距
      良好之客觀狀況，並無不能避免車禍發生之不可抗力因素存在，然其於酒醉之
      生理狀況下，復疏未能善盡留心其車前狀況與併行間隔之注意義務，並適時採
      取必要之安全措施終致肇事，故其對本件車禍事故之發生顯有過失。再者，告
      訴人乙○○○、甲○○二人既係因被告駕車肇事之過失行為而受傷，其間即有
      相當因果關係無疑。本件事證明確，被告犯行均堪認定，應予依法論科。
二、(1)核被告酒後駕車所為，係犯刑法第一百八十五條之三之服用酒類，不能安全駕
    駛動力交通工具而駕駛罪。(2)次按刑法所謂業務，係指個人基於其社會地位繼續
    反覆所執行之事務，不以主業務為限，即為完成主要業務所附隨之準備工作與輔
    助事務亦包括在內（最高法院七十一年台上字第一五五○號判例參照）。被告經
    營素食批發生意，平日駕駛本件肇事小貨車載運食材，據其供陳在卷，係以駕駛
    車輛為附隨工作而從事業務之人，其駕車肇事致人受傷，則係犯刑法第二百八十
    四條第二項前段之業務過失傷害罪。公訴意旨漏未斟酌上情，認被告係犯同法第
    二百八十四條第一項前段之過失傷害罪，尚有未洽，惟其因駕駛之過失行為傷害
    人之基本事實相同，本院自應予審理，並變更其起訴法條。被告無駕駛執照且酒
    醉駕車，因而致人受傷，依法應負刑事責任，應依道路交通管理處罰條例第八十
    六條第一項規定加重其刑。被告一駕車之過失行為，同時造成告訴人乙○○○、
    甲○○二人受傷之結果，觸犯二相同之罪名，為同種想像競合犯，應論以一罪。
    所犯上開二罪，犯意各別，行為互殊，且故意犯與過失犯間無競合關係，應予分
    論併罰。爰審酌被告素行不端，且於大量飲酒後，在判斷能力及反應能力大幅衰
    退之情況下猶開車上路，對其他交通參與者之安全構成莫大之威脅，肇事迄今未
    對被害人為分文之賠償與絲毫之慰問，甚而飾詞卸責，犯後態度惡劣等一切情狀
    ，分別量處如主文所示之刑，並定其應執行之刑，併均諭知易科罰金之折算標準
    。
三、至被告於本件車禍肇事後未下車察看即駛離逃逸一節，迭據告訴人乙○○○、甲○○初自警訊時即指訴明確，所涉肇事遺棄罪嫌，應請檢察官偵查，併此敘明。
據上論斷，應依刑事訴訟法第二百九十九條第一項前段、第三百條，道路交通管理處
罰條例第八十六條第一項，刑法第一百八十五條之三、第二百八十四條第二項前段、
第五十五條、第五十一條第五款、第四十一條第一項前段，罰金罰鍰提高標準條例第
一條前段、第二條，判決如主文。
中      華      民      國      九十一      年    七    月    三十一    日
                                      臺灣屏東地方法院刑事第三庭
                                       法  官   蔡憲德
右正本證明與原本無異。
如不服本判決應於收受本判決送達後十日內向本院提出上訴書狀，其未敘述上訴理由
者，並得於提起上訴後十日內向本院補提理由書狀（均須按他造當事人之人數附繕本
 ）「切勿逕送上級法院」
                                          書記官   林鴻仁
中      華      民      國      九十一      年    七    月    三十一    日
附錄本案論罪科刑法條
刑法
第185-3條 服用毒品、麻醉藥品、酒類或其他相類之物，不能安全駕駛動力交通工具
          而駕駛者，處一年以下有期徒刑、拘役或三萬元以下罰金。
第 284 條 因過失傷害人者，處六月以下有期徒刑、拘役或五百元以下罰金，致重傷
          者，處一年以下有期徒刑、拘役或五百元以下罰金。
          從事業務之人，因業務上之過失傷害人者，處一年以下有期徒刑、拘役或
          一千元以下罰金，致重傷者，處三年以下有期徒刑、拘役或二千元以下罰
          金。
